【裁判字號】    88,訴,276
【裁判日期】    890929
【裁判案由】    損害賠償
【裁判全文】
台灣台東地方法院民事判決  八十八年度訴字第二七六號
    原      告  甲○○
    被      告  乙○○
右當事人間損害賠償事件，本院判決如左：
    主      文
原告之訴及假執行之聲請均駁回。
訴訟費用由原告負擔。
    事      實
甲、原告方面：
  一、聲明：（一）被告應給付原告新台幣（下同）一百八十六萬五千九百元及自民
      國八十八年九月十七日起至清償日止，按週年利率百分之五計算之利息。（二
      ）願供擔保請准為假執行之宣告。
  二、陳述：
  （一）被告之子劉嘉富於八十八年五月六日下午五時四十五分許，駕駛車牌號碼Ｕ
        六─三九六○號自用小貨車，沿台九線公路由北往南方向行駛，行經台東縣
        關山鎮○○○段時，因車速過快，偏向側滑六十五公尺超越雙黃線，適原告
        駕駛Ｎ九─二○○五號自小客貨車自對向駛來，遭劉嘉富迎面撞擊，致原告
        車輛受損及及車上貨品損壞，且致原告頭部與頸部嚴重扭挫傷，需長期診治
        ，精神上深受損害，被告為劉嘉富之繼承人，自應繼承劉嘉富之賠償義務，
        為此原告基於民法第一百八十四條第一項前段、第一百九十五條、第一百九
        十六條侵權行為及第一千一百四十八條之規定，起訴請求如聲明第一項所示
        。
  （二）茲將賠償之項目分述如左：
    １、車輛毀損修護費用及雜項損失（新台幣）下同八十一萬五千五百元。
    ２、車輛毀損期間租用同型車四個半月，合計二十七萬元。
    ３、車內貨物（化妝品）毀損損失二十萬零二千七百七十元。
    ４、精神慰撫金
        原告因前開車禍，受有頸椎嚴重歪斜、頭部腦心受挫、左胸挫傷等傷害，以
        致無法使力，視力減弱，偏頭痛需長期治療，所受無形痛苦，實難盡言，就
        此爰請求被告賠償原告精神上損害六十萬元。
  三、證據：提出戶籍謄本五件、醫療費用收據八紙、
      台灣省花東區車輛行車事故鑑定委員會八十八年十二月二日八八花鑑字第八八
      五一六號函及台灣省車輛行車事故覆議鑑定委員八十九年三月二十四日府覆議
      字第八八二○四七號函。
乙、被告方面：
  一、聲明：駁回原告之訴及假執行之聲請。
  二、陳述：
  （一）被告之子劉嘉富固曾於右揭時地駕車與原告發生撞擊，劉嘉富因而死亡，然
        本件車禍係因原告行經台東縣關山鎮月眉橋時，本應注意汽車行經狹橋時應
        減速慢行，並注意車前狀況，竟疏未注意減速慢行，適劉嘉富駕駛前開汽車
        為閃避訴外人潘國華所駕駛之ＪＡ─四二九○號自用小客車之違規超車，而
        偏左行駛，原告見狀復未採取適當閃避措施，方向盤往右打轉，致其車頭迎
        面撞擊劉嘉富前述汽車之右側面，將劉嘉富推擠至橋邊護欄，致劉嘉富顱內
        出血當場死亡，劉嘉富係為閃避潘國華之違規超車而進入原告所行駛之車道
        ，遭原告撞擊死亡，劉嘉富既無過失，被告自無須賠償。而原告既有前述過
        失，亦應就劉嘉富之死亡負賠償責任，為此主張原告應賠償被告痛失獨子之
        精神上損害八百萬元，於鈞院認被告應賠償原告時，並主張抵銷之。再者，
        原告前開車輛已屬老舊，原告請求八十一萬五千五百元之修護費用，顯然過
        高。另原告就其車上確實載運貨品、價值及全數已不堪使用等項並未舉證證
        明，其請求亦屬無據。
  （二）被告業經依法對劉嘉富之遺產及債務聲明拋棄繼承，自毋庸對本件負責。
  三、證據：提出戶籍謄本二件、照片乙冊、台灣花蓮地方法院八十八年七月六日花
      院昭民寅繼字第八一號函影本乙件。
丙、本院依職權調取本院八十九年度交易字第五七號刑事案卷。
    理      由
一、按繼承人有數人時，在分割遺產前，各繼承人對於遺產全部為公同共有，民法第
    一千一百五十一條定有明文。又按，按公同共有人於訴訟上行使權利，其訴訟標
    的對公同共有人均須合一確定，須由全體公同共有人起訴或應訴或取得公同共有
    人全體之同意，其當事人適格始無欠缺（最高法院三十一年十一月十九日民事庭
    會議決議參照) 。查劉嘉富係於六十五年九月三日出生，其因本件車禍事故於八
    十八年五月六日死亡，年僅二十二歲，尚未結婚，其父母分別為被告及訴外人吳
    綿芳，有戶籍謄本乙件附卷可稽，足認被告及吳綿芳為劉嘉富之共同繼承人，本
    件原告以劉嘉富過失駕車致其受有前揭損害為由，起訴請求劉嘉富之繼承人負損
    害賠償責任，自應以全部繼承人為共同被告，其當事人始適格。原告僅以被告一
    人為被告，而未將吳綿芳列為共同被告，起訴即非合法。
二、又按，繼承人得拋棄其繼承權；繼承之拋棄，溯及於繼承開始時發生效力，民法
    第一千一百七十五條分別定有明文。本件被告及其前妻即劉嘉富之母吳綿芳於劉
    嘉富死亡後，業已依法向台灣花蓮地方法院拋棄繼承，並經該法院准予備查在案
    ，有該法院八十八年七月六日花院昭民寅繼字第八一號函影本乙件在卷足憑，被
    告既已拋棄繼承，且劉嘉富已成年，被告與劉嘉富係二不同人格主體，渠等間之
    權利義務係分開且相互獨立，被告對劉嘉富所負債務，並無清償義務，至屬明確
    。從而，原告主張劉嘉富因本件車禍事故，造成原告有前述損害，請求被告賠償
    其損害，自屬無據，亦應駁回。
三、本件為判決之基礎已臻明確，兩造其於之攻擊防禦方法，核與判決基礎無影響，
    無予審究之必要，附此敘明。
四、據上論結，原告之訴為有理由，依民事訴訟法第七十八條，判決如主文。
中      華      民      國    八十九    年      九      月    二十九    日
                                    台灣台東地方院法院民事庭
~B法      官  姜麗香
右為正本係照原本作成
如不服本判決，得於判決送達後廿日內向本院提出上訴狀（須附繕本）。
「切勿逕送上級法院」
中      華      民      國    八十九    年      九      月    二十九    日
~B法院書記官  陳俊德


司法院資訊處製作；財團法人民間司法改革基金會備份。
